臺灣高雄地方法院交通事件裁定　　　　100年度交聲字第945號
原處分機關　交通部公路總局高雄區監理所
異　議　人
即受處分人　陳基元
上列異議人因違反道路交通管理處罰條例案件，對於交通部公路
總局高雄區監理所中華民國100 年4 月20日違反道路交通管理事
件裁決書（原處分案號：高監自裁字第裁80-ZCA452609號），聲
明異議，本院裁定如下：
    主  文
異議駁回。
    理  由
一、原處分意旨略以：受處分人即異議人陳基元所有車牌號碼33
    58-XL 號自小客車（下稱系爭車輛），於民國100  年2 月9
    日14時58分許，行經國道一路高速公路南下152 公里處（下
    稱系爭路段）時，在速限100 公里路段，以時速117 公里行
    駛，超速17公里，有「汽車行駛高速公路速度超過規定最高
    速限（未滿20公里）」之違規，經科學儀器拍照並由警逕行
    舉發，爰依道路交通管理處罰條例第33條第1 款第1 款、第
    63條第1 項之規定，裁處罰鍰新臺幣（下同）3,000 元，並
    記違規點數1 點等語。
二、異議意旨略以：系爭路段為四線道，並該速限標誌係豎立在
    道路外側，當時系爭車輛行駛在內側車道，於行進間遭大客
    車、大貨車等遮住視線，而無法看見、得知系爭路段之速限
    ，故仍以高速公路通常速限110 公里、加上10公里之安全時
    速行駛。為此，狀請撤銷原處分等語。
三、按汽車行駛於高速公路，有行車速度超過規定之最高速限或
    低於規定之最低速限者，處新臺幣3,000 元以上6,000 元以
    下罰鍰，並記違規點數1 點；道路交通管理處罰條例第33條
    第1項第1款、第63條第1 項第1 款定有明文。
四、經查：
  (一)異議人陳基元所有系爭車輛，於100 年2 月9 日14時58分許
    ，行經國道一路高速公路南下152 公里處時，該路段限速10
    0 公里，系爭車輛經雷達測速照相設備測定行車速度為時速
    117 公里等情，有內政部警政署國道公路警察局100 年3 月
    1 日舉發違反道路交通管理事件通知單、採證照片各1 紙（
    詳卷第7 頁）附卷可憑。
  (二)又查，「…3358-XL 號車超速違規案，該車於單記違規時、
    地，為本隊使用雷達測速照相儀器鎖定照相採證，依採證照
    片逕行舉發，於法並無不符。有關國道一號大安溪橋（泰安
    服務區北端約為155 公里處起始）以南至楠梓交流道路段速
    限調整110 公里，係自97年3 月16日零時起施行；然該違規
    地點係屬三義長陡坡下坡路段，為危險、易肇事路段，並無
    調高速限之變更。次查，國道一號大安溪橋以北之南向各匝
    道入口處及沿線適當地點，道路主管機關均有宣導並豎立速
    限標誌，另於該路段150.850 公里處亦設置有速限標誌告示
    牌。例如梅花型狀國道路線編號「1 號」及「南向」的標誌
    ，最高速為「100 公里/ 小時」及最低速限為「60公里/ 小
    時」的標誌；本案本隊於國道一號南向151.050 及151.550
    公里處亦設置有「前有測速照相」告示牌以提醒用路人…」
    等情，有內政部警政署國道公路警察局100 年3 月31日公警
    三交字第1000370468號書函可按。且觀之前開書函所附系爭
    路段現場照片（詳卷第12頁反面），確有在系爭路段道路外
    側路旁豎立最高時速100 公里之速限標誌。再者，汽車駕駛
    人於車輛行進中，除應注意車前狀況外，並應隨時注意道路
    交通主管機關所設置之各種標誌、標線及號誌等，以期能了
    解、掌握路況及相關道路資訊；而系爭路段之速限標誌即豎
    立在明顯可見之位置，亦無遮避物阻擋，且高速公路之視野
    廣寬，縱有大貨車、大客車行駛於外側車道，可能部分時段
    之視線遭遮住，惟依通常情形及系爭車輛當時之時速，在得
    看見速限標誌之視線範圍內，應不可能發生全遭外側車道之
    大貨車、大客車擋住其視線之情事；即依系爭路段之客觀情
    形，用路人僅須以關心、注意之心態，應可清楚看見該速限
    標誌；是異議人尚不得以自己之因素而未見速限標誌，據為
    免責之理由。從而，異議人辯稱：因遭大客車、大貨車等遮
    住視線，無法看見、得知系爭路段之速限云云，應屬事後卸
    責之詞，不足採信。
五、綜上所述，異議人確有如舉發違反道路交通管理事件通知單
    所載之違規事實，應可認定。原處分機關據以援引上開規定
    ，裁處如上開裁決書處罰主文所示之罰鍰並記違規點數，並
    無不當。本件異議為無理由，應予駁回。
六、據上論斷，應依道路交通案件處理辦法第19條，裁定如主文
    。
中    華    民    國    100    年    5    月    24    日
                  交通法庭    法  官  洪榮家
以上正本證明與原本無異。
如不服本裁定應於送達後5日內向本院提出抗告狀。
中    華    民    國   100    年    5     月    24    日
                              書記官  陳鈺甯